【裁判字號】    92,簡上,69
【裁判日期】    921020
【裁判案由】    偽造文書
【裁判全文】
臺灣士林地方法院刑事判決                          九十二年度簡上字第六九號
    上  訴  人  臺灣士林地方法院檢察署檢察官
    被      告  甲○○
右列上訴人因被告偽造文書案件，不服本院九十二年度士簡字第二九八號，中華民國
九十二年三月十一日第一審簡易判決（聲請案號：臺灣士林地方法院檢察署九十一年
度偵緝字第七九三號），提起上訴，本院管轄之第二審合議庭判決如左：
    主  文
原判決撤銷。
甲○○連續明知為不實事項，而使公務員登載於職務上所掌之公文書，足以生損害於
公眾，處有期徒刑伍月，如易科罰金，以參佰元折算壹日。
    事  實
一、緣甲○○於民國九十年五月初，因需錢孔急，而將自己之國民身分證、郵局存摺
    、印鑑章及提款卡均交予不詳之地下錢莊擔保（其中郵局存摺、提款卡部分，係
    因地下錢莊要求甲○○按期將借款之本息存入該郵局帳戶後，由地下錢莊逕行持
    提款卡或存摺及印鑑章前往領取），借款新臺幣（下同）一萬五千元，並約定借
    款清償完畢後，再將上開證件取回，嗣因甲○○無力償還借款，無法取回國民身
    分證，乃基於偽造文書之概括犯意，明知自己之國民身分證放置地下錢莊擔保借
    款，並未遺失，仍於九十年五月十六日前往戶籍所在地之台北市士林區戶政事務
    所，向該管承辦公務員謊報自己之國民身分證已於九十年五月八日在彰化遺失，
    使不知情之公務員將上開甲○○遺失國民身分證之不實事項，登載於其職務上所
    掌之公文書即「補領國民身分證申請書」上，並據以補發新國民身分證一張交付
    甲○○，足以生損害於戶政機關對於國民身分證管理之正確性，甲○○取得補發
    之國民身分證後，於九十年八月間，復因需錢花用，向經營地下錢莊之姓名不詳
    陳姓成年男子借款三萬元，並將上開國民身分證（九十年五月十六日補發）交予
    陳姓男子作為借款擔保，亦約定俟甲○○清償完畢後，陳姓男子始交還國民身分
    證，嗣甲○○未能還清借款，復承前偽造文書之概括犯意，再於九十一年一月十
    五日前往戶籍所在地之台北市士林區戶政事務所，向該管承辦公務員謊稱自己之
    國民身分證於九十年八月十五日在彰化縣遺失，使不知情之公務員將上開甲○○
    遺失國民身分證之不實事項登載於職務上所掌之公文書即「補領國民身分證申請
    書」上，並掣發新國民身分證一張交付甲○○，足以生損害於戶政機關對於國民
    身分證管理之正確性。嗣因甲○○交付地下錢莊之上開郵局存摺帳戶遭不詳之詐
    騙集團利用為犯罪工具，並有乙○○受詐欺後，陸續依詐騙集團指示，將七萬七
    千元、十萬元及三十二萬元等三筆款項先後匯入上開帳戶，乙○○查覺受騙後，
    除申請郵局止付上開三十二萬元，並報警處理，而經警循線查悉上情。
二、案經台北市政府警察局士林分局報告台灣士林地方法院檢察署檢察官偵查後，聲
    請簡易判決處刑。
    理  由
一、右揭事實，業據被告甲○○於本院審理時坦白承認，並有卷附台北市士林區戶政
    事務所九十一年十二月二日北市士戶二字第○九一六一八一五六○○號函附補領
    國民身分證申請書二紙（附於九十一年度偵緝字第七九三號卷第五十七頁以下）
    、員林郵局九十年十月二十二日支九○五○六二－二○六號函附開戶資料影本二
    紙（附於九十一年度偵字第四○六○號卷第二一、二二頁）及乙○○匯款之郵政
    國內匯款執據影本三紙（附於九十年度發查字第六八一號卷第三、四頁）可憑，
    足認被告自白與事實相符，可以採信。本案事證明確，被告犯行堪予認定。
二、核被告所為，係犯刑法第二百十四條之罪，被告先後二次犯行，時間相近，手段
    相同，且所犯係構成要件相同之罪名，顯係基於概括犯意為之，為連續犯，應依
    刑法第五十六條之規定，以一罪論，並加重其刑。原審予以論罪科刑，固非無見
    ，惟就前揭被告於九十一年一月十五日之裁判上一罪犯行未予審酌，尚有未洽，
    檢察官上訴意旨執此指摘原判決不當，核有理由，應由本院予以撤銷改判。爰審
    酌被告犯罪之動機、目的、所生之損害、次數及犯罪後坦承犯行之態度等一切情
    狀，量處如主文第二項所示之刑，並諭知易科罰金之折算標準。
據上論斷，應依刑事訴訟法第四百五十五條之一第一項、第三項、第三百六十四條、
第三百六十九條第一項前段、第二百九十九條第一項前段，刑法第五十六條、第二百
十四條、第四十一條第一項，罰金罰鍰提高標準條例第一條前段、第二條，判決如主
文。
本案經檢察官張紜瑋到庭執行職務。
中      華      民      國    九十二    年      十      月     二十     日
                                    臺灣士林地方法院刑事第三庭
                                    審判長法  官  雷  雯  華
                                          法  官  李  育  仁
                                          法  官  吳  祚  丞
右正本證明與原本無異。
本件判決不得上訴。
                                          書記官  林  立  原
中      華      民      國  九十二    年      十      月    二十二    日
附錄本判決論罪科刑依據之法條：
中華民國刑法第二百十四條：
  明知為不實之事項，而使公務員登載於職務上所掌之公文書，足以生損害於公眾或
  他人者，處三年以下有期徒刑、拘役或五百元以下罰金。


司法院資訊處製作；財團法人民間司法改革基金會備份。
